臺灣臺東地方法院民事裁定
109年度司調字第171號
聲  請  人  凱基商業銀行股份有限公司


法定代理人  魏寶生  


上列聲請人與相對人夏慶喆、夏李麗珠間請求撤銷遺產分割協議
、撤銷分割共有不動產物權行為及代位分割遺產等事件，聲請調
解本院裁定如下：
    主    文
聲請人之聲請駁回。
聲請程序費用由聲請人負擔。
    理    由
一、按依法律關係之性質，當事人之狀況或其他情事可認為不能
    調解或顯無調解必要或調解顯無成立之望者，得逕以裁定駁
    回之。民事訴訟法第406 條第1 項第1 款定有明文。再調  
    解成立，即屬民法上和解。和解有使當事人所拋棄之權利消
    滅，及使當事人取得和解契約所訂明權利之效力（最高法院
    69年度台上字第724 號民事裁判參照）。是以，調解在實質
    上仍屬雙方當事人以終止爭執為目的而互相讓步所為之合意
    ，與民法第736 條所規定和解係當事人約定互相讓步，以終
    止爭執或防止爭執發生之契約相符，故其在實體法上，應認
    為具有私法上和解契約之效力。而調解之雙方當事人因相互
    讓步，致其所拋棄之權利消滅，性質上為一處分行為，雙方
    當事人就其所拋棄之權利，自應具有處分權始得為之。
二、本件聲請人聲請調解略以：聲請人主張相對人夏慶喆積欠聲
    請人現金卡債權清償，經聲請人屢催未果。經查相對人夏慶
    喆與夏李麗珠公同共有臺東縣○○市○○段0000地號及其上之17
    7建號建物（下稱系爭標的），然相對人夏慶喆將係爭不動
    產之應繼分移轉至夏李麗珠，致聲請人無法為強制執行。為
    此聲請人主張請求撤銷遺產分割協議、撤銷分割共有不動產
    物權行為及代位相對人辦理系爭標的之分割登記，故聲請調
    解等語。
三、本件聲請人主張代位行使相對人夏慶喆請求分割系爭標的之
    權利。惟查，聲請人代位行使相對人夏慶喆之請求權，即不
    得再以其為相對人而聲請調解（最高法院71年台上字第4342
    號判例參照）。從而，聲請人對相對人夏慶喆聲請調解，依
    其情事，應認不能調解。又查，調解可使雙方當事人拋棄之
    權利消滅，為一處分行為。聲請人對相對人夏慶喆固有債權
    存在，於符合民法第242條之規定時，雖得代位行使其權利 
     ，惟聲請人僅得代位行使以保全其債權，並無權處分相對
人
    夏慶喆對系爭標的之權利。因此，聲請人即無從於調解程序
    中與相對人夏慶喆就系爭標的成立互相讓步之合意，進而拋
    棄其權利，故聲請人此部分之聲請，亦顯不能調解。是以，
    聲請人主張代位行使相對人夏慶喆之權利並聲請調解，依其
    法律關係之性質，應認不能調解，揆諸首揭說明，爰以裁定
    駁回本件調解之聲請。
四、依民事訴訟法第406 條第1 項第1 款、第95條、第78條裁定
    如主文。
中　　華　　民　　國　110　　年　　4　　月　　22 　　日
　　　　　　　　　臺東簡易庭　司法事務官　林雅芳
如不服本裁定，應於裁定送達後10日內，以書狀向本院司法事務
官提出異議。